臺灣板橋地方法院交通事件裁定　　 　　96年度交聲字第390號
異　議　人
即受處分人　烴合興企業有限公司
代?表?人　乙○○
送達代收人?甲○○
???????????????.
上列異議人即受處分人因違反道路交通管理處罰條例案件，對交
通部公路總局臺北區監理所於民國九十六年三月八日所為北監自
裁字裁四○－ＨＣ0000000號裁決，聲明異議，本院裁定
如下：
    主  文
原處分撤銷。
烴合興企業有限公司不罰。
    理  由
一、按汽車行駛快速公路，應依速限標誌指示，高速公路及快速
    公路交通管制規則第五條第一項前段定有明文。又汽車行駛
    於快速公路，而不遵守使用限制、禁止、行車管制及管理事
    項之管制規則而有行車速度超過規定之最高速限者，處汽車
    駕駛人新臺幣（下同）三千元以上六千元以下罰鍰，道路交
    通管理處罰條例第三十三條第一項第一款亦有明文。次按法
    院受理交通事件，準用刑事訴訟法之規定，道路交通管理處
    罰條例第八十九條前段定有明文，是最高法院七十六年台上
    字第四九八六號判例「認定犯罪事實所憑之證據，雖不以直
    接證據為限，間接證據亦包括在內，然而無論直接證據或間
    接證據，其為訴訟上之證明，須於通常一般之人均不致有所
    懷疑，而得確信其為真實之程度者，始得據為有罪之認定，
    倘其證明尚未達到此一程度，而有合理之懷疑存在而無從使
    事實審法院得有罪之確信時，即應由法院為諭知被告無罪之
    判決」，揆諸上開說明，法院於審理行為人違反道路交通管
    理處罰條例案件，當踐行完畢調查證據之程序後，為事實之
    認定時，如就原處分機關所認定之行為人違規之事實仍有合
    理之訴訟上懷疑，而無法確信行為人確有該當於道路交通管
    理處罰條例各該處罰條文之構成要件事實時，此際即應依訴
    訟上之待證事實「倘有懷疑，則從被告之利益作解釋」之證
    據法則，作對受處分人有利之認定。
二、本件異議人即受處分人烴合興企業有限公司所有之車牌號碼
    六Ｎ－○七七九號自用一般小客車，於民國九十六年一月一
    日上午十時四十分許，在限速八十公里之臺中線梧棲鎮台六
    一線北上一五三公里處（裁決書載梧棲鎮○○路），以每小
    時九十一公里之速度超速十一公里行駛之，經臺中縣警察局
    清水分局安寧派出所員警以雷射測速照相儀器紅外線移動式
    三腳架拍照採證，而認受處分人所有上開車輛有違反道路交
    通管理處罰條例第三十三條第一項第一款規定之行為逕行舉
    發，嗣異議人於應到案日期（九十六年三月一日）前之同年
    二月十二日提出申訴，經原處分機關函請舉發單位調查結果
    ，仍認受處分人有上揭違規行為，原處分機關乃於九十六年
    三月八日依上開條例及違反道路交通管理事件統一裁罰基準
    表之規定，裁處受處分人罰鍰三千元，並記違規點數一點。
三、異議人即受處分人烴合興企業有限公司於申訴書及聲明異議
    狀中對於所有車輛途經上述時、地經警舉發一事不否認之，
    惟堅詞否認有何違反道路交通管理處罰條例之行為，辯稱：
    該電腦照相之精準性有疑等語。經查，異議人上揭違規超速
    駕駛之行為，固以上開科學儀器採證為據而舉發之，然該測
    速儀器於八十七年五月十二日以中線警交字第四三七七三號
    由舉發機關安寧派出所使用迄今，並無送檢紀錄，有卷附臺
    中縣警察局清水分局九十六年五月二十一日中線清警偵字第
    ○九六○○○二八二二一號函及單位一般裝備分類分戶管制
    總卡各一份可參，按道路交通管理處罰條例科處行政罰事件
    ，依據公法爭議之舉證責任分配法則，應先由行政機關就其
    業已履踐相關正當法律程序，以及人民應受處罰之客觀違反
    法令行為，負證明之責（臺灣高等法院九十六年度交抗字第
    三五四號裁定意旨可資參酌），依上開測速儀器自使用至今
    時隔已九年有餘，惟確保該測速儀器正常運作功能之基礎保
    養維修程序於此期間內卻付之闕如，依社會通念，再精密、
    正確之儀器如於一定相當時期內未有送檢保養之動作，其所
    得出之數據，其可信性必大打折扣，況本件所使用之測速儀
    器更已達九年有餘之時間均未檢驗其運作數據之準確性，而
    以此可能有疑之測速數據即據為論斷異議人有超速駕駛之行
    為，並不能謂舉發、裁處機關已盡舉證之責，是異議人是否
    真有如上揭所述違規超速駕駛行為，於所論據之採證儀器正
    確性與否既有疑義之情形下，已有合理之懷疑存在，又無其
    他積極證據可資認定異議人確有此超速行駛行為，依罪疑唯
    輕之法則，自應對異議人為有利之認定，而認異議人無超速
    違規駕駛之行為，是原處分機關既未經詳查，即依有疑之採
    證證據逕認定異議人有上述違規行為而裁處罰鍰，顯有未恰
    ，應由本院將原處分撤銷，並諭知異議人不罰。
據上論斷，應依道路交通案件處理辦法第二十條，裁定如主文。
中　　華　　民　　國　　96　　年　　5 　　月　　31　　日
                  臺灣板橋地方法院交通法庭
                          法  官  王綽光
上正本證明與原本無異。
如不服本裁定應於送達後5 日內向本院提出抗告狀。
                          書記官  許清秋
中　　華　　民　　國　　96　　年　　6 　　月　　4 　　日
